【裁判字號】    95,訴,1818
【裁判日期】    950921
【裁判案由】    違反電業法等
【裁判全文】
臺灣高雄地方法院刑事判決              95年度訴字第1818號
公  訴  人  臺灣高雄地方法院檢察署檢察官
被      告  乙○○
                    現羈押在臺灣高雄看守所
上列被告因違反電業法等案件，經檢察官提起公訴（95年度偵字
第12140 號、第12141 號）及移送併辦（95年度偵字第13772 號
），本院改依簡式審判程序審理，判決如下：
    主  文
乙○○連續犯攜帶兇器竊盜罪，處有期徒刑捌月。扣案之老虎鉗
壹支沒收。
    事  實
一、乙○○基於意圖為自己不法所有之概括犯意，連續於：
(一)、民國95年3 月25日凌晨1 時30分許，見位於高雄市○○區○○街381 號之「黑梅檳榔攤」鐵捲門未關閉，遂進入該檳榔
    攤內，徒手竊取丙○○所有之新樂園牌香菸2 包、長壽牌香
    菸1 包得手。嗣於同日凌晨5 時許，其回到上開檳榔攤預備
    再度竊取財物之際，為警當場查獲，並扣得上開3 包香菸（
    已由丙○○領回），因而知悉前情。
(二)、95年3 月28日下午1 時40分許，其行經高雄市○○區○○路
    165 巷10之237 號前，見位於該處之漁塭無人看守，遂持其
    所有、客觀上足供為兇器使用之老虎鉗1 支，剪斷並竊取戊○○所有之0.8mm 電纜線8 條、0.5mm 電纜線10條，得手後
    欲離去該處之際，為警當場查獲，並扣得前開電纜線（已發
    還戊○○）及老虎鉗，因而查悉上情。
(三)、95年5 月12日下午3 時許，在位於高雄市楠梓區援中港後勁
    溪旁之「侯義祖廟」內，徒手竊取該廟所有之銅質大型香爐
    1 個，得手後將之置於其所駕駛之車牌號碼YT-9093 號自用
    小客車內；嗣其行經位於高雄市○○區○○路1 巷120-1 號
    之「方」私壇，復入內徒手竊取丁○○所有之銅質香爐、銅
    質杯座各1 座、銅質花瓶、銅質大燈座、銅質小燈座各1 對
    ，得手後將之置於前揭自用小客車內。之後於同日下午3 時
    30分許，其為據報前來之員警在高雄市○○區○○路78號前
    查獲，並扣得上開銅質大型香爐、銅質香爐、銅質杯座、銅
    質花瓶、銅質大燈座、銅質小燈座（已分別發還「侯義祖廟
    」廟內人員己○○、丁○○），因而查悉前情。
二、案經高雄市政府警察局鼓山分局、楠梓分局移送臺灣高雄地
    方法院檢察署檢察官偵查起訴及移送併辦。
    理  由
一、按本件被告乙○○所犯係死刑、無期徒刑、最輕本刑為3 年
    以上有期徒刑以外之罪，其於準備程序就前揭被訴事實為有
    罪之陳述，經受命法官告知簡式審判程序之旨，並聽取其與
    公訴人意見後，本院認無不得或不宜改依簡式審判程序進行
    之處，爰依刑事訴訟法第273 條之1 第1 項、第284 條之1
    ，裁定本件由受命法官獨任進行簡式審判程序，合先敘明。
二、前揭犯罪事實，業據被告於本院審理中坦承不諱，核與被害
    人丙○○（見偵1 卷第4 、5 頁）、戊○○（見警1 卷第4
    、5 頁）、丁○○（見併案偵卷第8 、9 頁）、證人己○○
    （見併案偵卷第11、12頁）於警詢中所述情節相符，並有丙○○（見偵1 卷第17頁）、戊○○（見警1 卷第10頁）、丁○○（見併案偵卷第25頁）、己○○（見併案偵卷第26頁）
    出具之贓物認領保管單（上開被告以外之人於審判外所為之
    言詞或書面陳述，因本件已改行簡式審判程序，依刑事訴訟
    法第159 條第2 項之規定，應具有證據能力）、查獲相片（
    見偵1 卷第18至20頁，警1 卷第12至14頁，併案偵卷第34頁
    ）在卷可稽，及老虎鉗1 支扣案足憑，則被告前開自白與事
    實相符，堪以採信。本件事證明確，被告前揭犯行，洵堪認
    定。
三、論罪科刑部分
(一)、按行為後法律有變更者，適用行為時之法律。但行為後之法
    律有利於行為人者，適用最有利於行為人之法律，刑法第2
    條第1 項定有明文。查被告行為後，刑法業於95年7 月1 日
    修正公布施行，而修正後之刑法第33條第5 款規定「罰金：
    新臺幣1000元以上，以百元計算之」，與修正前之刑法第33
    條第5 款規定「罰金：1 元以上」相較，刑法分則中關於有
    罰金刑之規定者，在修法前最低度之法定刑係銀元1 元即新
    臺幣3 元（至罰金罰鍰提高標準條例第1 條，係關於最高度
    刑提高之規定，尚與最低度刑無關），而在修法後則係新臺
    幣1000元，比較修正前後之規定，修正後之規定較不利於行
    為人，是若行為人所犯罪行之法定刑有罰金刑者，即應依刑
    法第2 條第1 項前段規定，依行為人行為時即修正前之規定
    處斷（至亦於95年7 月1 日施行之刑法施行法第1 條之1 之
    規定，僅係規範如何將刑法分則罰金刑之單位由「銀元」轉
    換為「新臺幣元」，未就各該分則之實際內涵加以變更，尚
    不生新舊法比較之問題）。本件被告所犯刑法第320 條第1
    項之罪，其法定刑中有罰金刑，揆諸上開說明，自應適用修
    正前之規定處斷。
(二)、次按，刑法第321 條第1 項第3 款之攜帶兇器竊盜罪，係以
    行為人攜帶兇器竊盜為其加重條件，此所謂兇器，其種類並
    無限制，凡客觀上足對人之生命、身體、安全構成威脅，具
    有危險性之兇器均屬之，且祇須行竊時攜帶此種具有危險性
    之兇器為已足，並不以攜帶之初有行兇之意圖為必要（最高
    法院79年臺上字第5253號判例足資參照），本件扣案之老虎
    鉗為金屬材質，業據被告於本院審理中陳述明確，且得用以
    剪斷前開電纜線，顯見其甚為堅硬、銳利，客觀上自足對人
    之生命、身體、安全構成威脅，要屬兇器無訛。是核被告前
    開犯罪事實(一)、(三)所為，均係犯修正前刑法第320 條第1 項
    之普通竊盜罪；其前開犯罪事實(二)所為，係犯刑法第321 條
    第1 項第3 款之攜帶兇器竊盜罪。至公訴人認被告上揭犯罪
    事實(二)所示犯行，應依電業法第105 條規定，以刑法第321
    條第1 項第3 款處斷，惟按，電業法第105 條之規定，係在
    保護供給電能之事業，並非一般之用電戶，此由該法第1 條
    關於立法目的之規範，即得知悉（並可參照最高法院84年臺
    非字第214 號判例關於同法第106 條適用之闡釋），而前開
    犯罪事實(二)所示犯行之被害人，僅為一般之用電戶，並非供
    給電能之事業，是被告此部分犯行要無電業法第105 條之適
    用，應逕以刑法第321 條第1 項第3 款處斷，公訴意旨於此
    容有誤認，惟其基本社會事實相同，爰依法變更起訴法條，
    附此敘明。
(三)、另按，刑法第56條連續犯之規定，業於前開刑法修正時刪除
    ，此刪除雖非犯罪構成要件之變更，但顯已影響行為人刑罰
    之法律效果，自屬法律有所變更，而比較新、舊法結果，被
    告上開多次竊盜犯行倘予分論併罰，顯較將之以連續犯論以
    一罪不利，是若該等竊盜犯行得依舊法論以連續犯時，自應
    依刑法第2 條第1 項前段規定，以舊法規定處斷。查本件被
    告先後4 次竊盜犯行，時間緊接，犯罪構成要件相同，顯係
    基於概括犯意為之，揆諸上開說明，應依修正前刑法第56條
    連續犯之規定，以情節較重之攜帶兇器竊盜罪論以一罪，並
    加重其刑。併辦部分（即被告前開犯罪事實(三)所示犯行）既
    與起訴部分（即被告上開犯罪事實(一)、(二)所示犯行），有連
    續犯之裁判上一罪關係，自為起訴效力所及，本院得併予審
    理，附此敘明。
(四)、爰審酌被告正值青壯，竟不思以正當方式賺取財物，為貪圖
    私利，即恣意竊取他人財物，所為並不足取，惟念其犯後坦
    承所有犯行，態度良好，且所竊得之財物均已返還被害人，
    未對被害人造成進一步之損害等一切情狀，量處如主文所示
    之刑，以資懲儆。
(五)、扣案之老虎鉗1 支，為被告所有供本件犯罪所用之物，業據
    其於本院審理中供陳明確，爰依刑法第38條第1 項第2 款之
    規定，併予宣告沒收。
據上論斷，應依刑事訴訟法第273 條之1 第1 項、第284 條之1
、第299 條第1 項前段、第300 條，刑法第2 條第1 項前段、第
321 條第1 項第3 款、第38條第1 項第2 款，修正前刑法第56條
，判決如主文。
本案經檢察官甲○○到庭執行職務。
中    華    民    國    95    年    9     月    21    日
                  刑事第五庭    法  官 陳君杰
以上正本證明與原本無異。
如不服本判決，應於判決送達後10日內，向本院提出上訴狀。
中    華    民    國    95    年    9     月    21    日
                                書記官 陳昱良
附錄本案論罪科刑法條：
刑法第320條第1項
意圖為自己或第三人不法之所有，而竊取他人之動產者，為竊盜
罪，處5 年以下有期徒刑、拘役或500 元以下罰金。
刑法第321條第1項
犯竊盜罪而有左列情形之一者，處6 月以上、5 年以下有期徒刑
：
一  於夜間侵入住宅或有人居住之建築物、船艦或隱匿其內而犯
    之者。
二  毀越門扇、牆垣或其他安全設備而犯之者。
三  攜帶兇器而犯之者。
四  結夥三人以上而犯之者。
五  乘火災、水災或其他災害之際而犯之者。
六  在車站或埠頭而犯之者。


司法院資訊處製作；財團法人民間司法改革基金會備份。
